【裁判字號】    90,訴,1230
【裁判日期】    900629
【裁判案由】    違反著作權法等
【裁判全文】
臺灣臺中地方法院刑事判決                          九十年度訴字第一二三號
    公  訴  人  台灣台中地方法院檢察署檢察官
    被      告  甲○○原名陳.
右列被告因違反著作權法等案件，經檢察官提起公訴（八十九年度偵字第六八五四號
），本院判決如左：
    主  文
甲○○以明知為侵害著作權之物，意圖營利而交付之方法，侵害他人之著作權為常業
，處有期徒刑壹年肆月，緩刑肆年。扣案如附表一所示之盜版遊戲光碟玖仟伍佰貳拾
片、卡匣肆佰貳拾參個、目錄壹箱，均沒收。
    事  實
一、甲○○係設於臺中市○○路○段二一八號「泰烽電視遊樂器店」之負責人，以販
    售各類電視遊樂器主機、週邊設備、光碟片及卡匣為業，明知附件所示「SEGA
    」、「PS」設計圖、「FINA FANTASY」及「Nintendo」、「GAMEBOY」、「日圖
    」、「SUPER MARIO」、「POCKET MONSTER」等商標圖樣分別係日商．西雅企業
    股份有限公司（以下簡稱西雅公司）、日商．新力電腦娛樂股份有限公司（以下
    簡稱新力公司）、日商．思奎爾股份有限公司（下稱思奎爾公司）及日商．任天
    堂股份有限公司（任天堂株式會社，以下簡稱任天堂公司）向我國經濟部中央標
    準局（已更名為智慧財產局）申請商標註冊登記，而取得商標專用權，均仍在專
    用期間，用於各種遊戲光碟片或遊戲卡匣，且其商標在電腦遊戲軟體業享有高知
    名度，均為相關大眾所共知之商標；其又明知不詳姓名成年男子「小張」或「小
    廖」持以兜售之遊戲光碟片，係他人擅自重製新力公司、西雅公司所發行之原版
    遊戲光碟之盜版品，而該等盜版光碟於使用電視遊樂器主機執行程式後，在電視
    螢幕上會分別出現前開「SEGA」、「PS」如附件所示之商標圖樣，及「PRODUCED
    BY OR UNDER LICENSE FROM SEGA ENTERPRISES LTD.」（中譯：由西雅企業股份
    有限公司製造或授權）、「LICENSED BY SONY COMPUTER ENTERTAINMENT INC.」
    （中譯：由新力電腦娛樂股份有限公司授權）等英文字樣；另不詳姓名之成年男
    子「小張」或「小廖」兜售之遊戲卡匣，係他人擅自重製任天堂公司所發行之原
    版遊戲卡匣之盜版品，而該等盜版卡匣於包裝、外觀上或說明書上，亦有前揭仿
    冒之「Nintendo」、「GAMEBOY」、「SUPER MARIO」、「POCKET MONSTER」、「
    日圖」等商標圖樣，且於使用電視遊樂器主機執行程式後，在電視螢幕上亦會出
    現前揭商標圖樣，均足以使消費大眾誤認該遊戲光碟及卡匣係西雅公司、新力公
    司及任天堂公司所生產發行；且其明知該盜版遊戲光碟及卡匣中，有部分軟體內
    容【詳如附表一所示遊戲軟體仿品光碟片名稱欄（光碟部分）及電腦程式著作欄
    （卡匣部分）】分別係侵害西雅公司、新力公司、任天堂公司所開發而享有著作
    財產權之電腦程式著作遊戲軟體，詎甲○○竟基於意圖營利及意圖欺騙他人、行
    使偽造準私文書之概括犯意，自八十八年七間起，以光碟片每片新台幣（下同）
    三十元、卡匣每塊三百元之價格，向前揭不詳男子「小張」或「小廖」購得上揭
    仿冒盜版之遊戲光碟片、卡匣後，即以光碟片每片五十元、卡匣每片五百元之價
    格，連續在上述「泰烽電視遊樂器店」內販賣交付予不特定之顧客，賺取差價牟
    利，以此方法侵害新力公司、思奎爾公司、卡波光公司、可樂美公司及任天堂公
    司之電腦程式著作權，並以之為業；另侵害新力公司、西雅公司及任天堂公司之
    商標專用權，並行使上揭偽造新力公司、西雅公司授權之私文書，足生損害於新
    力公司、西雅公司。嗣於八十九年二月九日十四時許，始為內政部警政署保安警
    察第二總隊第三大隊在上述「泰烽電視遊樂器店」內查獲，並扣得如附表一所示
    之盜版遊戲光碟九千五百二十片、卡匣四百二十三個及光碟目錄一箱。
二、案經日商新力、西雅、思奎爾、卡波光、可樂美公司委由告訴人代理人陳和貴、
    曾筱茜、許瑞君告訴；任天堂公司委由告訴人代理人廖國昌告訴暨內政部警政署
    保安警察第二總隊第三大隊報請臺灣臺中地方法院檢察署檢察官偵查起訴。
    理  由
一、訊據被告甲○○坦承於右揭時、地販賣盜版遊戲光碟及卡匣之事實不諱，惟辯稱
    略以：伊不知販賣盜版之遊戲光碟及卡匣行為會觸犯商標、著作權及偽造文書等
    罪云云。惟查，右揭事實，除被告坦承上述事實外，並據告訴人指訴明確，且有
    經濟部中央標準局商標註冊證影本多紙及查扣現場照片、執行盜版遊戲光碟片後
    之電視螢幕影像照片在卷足憑，且查：
(1)、「商標之使用」係指為行銷之目的，將商標用於商品或其包裝、容器、標帖、說
    明書、價目表或其他類似物件上，而持有、陳列或散布，指定使用於同一商品或
    類似商品上，且須申請註冊，經主管機關核准後，方能取得專用權，商標法第二
    條、第六條及第二十一條定有明文。又若透過電磁作用，以遊樂器、光碟機、電
    腦主機之操作為媒介，於電視或電腦螢幕前出現商標圖樣，其標示型態足以使一
    般商品購買人認識其為表彰商品之來源者，解釋上應認屬於商標法第六條第一項
    所定之「商標之使用」，故若未經商標專用權人授權，而使用相同或近似於他人
    註冊商標圖樣於同一商品或類似商品上，應屬侵害他人之商標專用權。而本件被
    告販賣盜版遊戲光碟、卡匣之事實，已如上述，業經被告供承不諱，復有盜版遊
    戲光碟九千五百二十片及卡匣四百二十三個扣案可資佐證。該查扣之光碟片、卡
    匣，其部分外觀及外包裝有附件所示之商標圖樣，有告訴人提出之光碟照片及扣
    押物品檢視清冊在卷可憑，此為商標之使用方式，自無疑義；另該等光碟片於使
    用電視遊樂器主機執行程式時，亦會在電視畫面上顯現附件所示之商標圖樣（參
    告訴人提出之仿品光碟執行後螢幕影像照片所示），而此種將商標圖樣以電腦程
    式儲存於光碟片之商品上，再藉由電視遊樂器主機執行程式予以顯現之情形，依
    前揭說明，亦屬商標之使用，應無疑問。被告既販售各類遊戲機及光碟、卡匣，
    且以每片光碟五十元、每個卡匣五百元之低價賣出，與新力公司、西雅公司、任
    天堂公司販售真品之價格相差數倍，足見其對所販賣扣案之光碟及卡匣均為仿冒
    品一事，應知之甚詳。
(2)、另按文書為意思表示之方法，文書既在表示一定之意思，自須以一定之方法表現
    ，使人類之感官能知悉之，否則不符文書之涵義。其表現方法通常不外為文字、
    象形（及圖畫或圖樣）或符號，並附著於一定媒介之上。而刑法上所稱之文書，
    限於足以表彰法律上權利義務或事實證明，或足以產生法律上權利義務關係或事
    實之意思表示。刑法偽造文書罪所要保護者，為基於法律關係而制作之文書，亦
    即表彰某一法律關係、某一法律事實或達成某一法律目的而制作之文書。故在紙
    上或物品上之文字、符號、圖畫、照像，依習慣或特約，足以為表示其用意之證
    明者，及以錄音、錄影或電磁紀錄藉機器或電腦之處理所顯示之聲音、影像或符
    號，足以為表示其用意之證明者，依八十六年十月八日修正後刑法第二百二十條
    第一項、第二項之規定，均以文書論。本件被告所販賣之仿冒光碟片，若將之置
    於電腦遊戲主機固定位置內執行其程式，即會在電視螢幕上出現西雅公司、新力
    公司之英文名稱及授權文字（即「PRODUCED BY OR UNDER LICENSE FROM SEGA
    ENTERPRISES LTD.」、「LICENSED BY SONY COMPUTER ENTERTAINMENT INC.」）
    ，有告訴人提出之勘驗照片在卷可按。由此可見，上揭仿冒光碟，應儲存有包含
    告訴人之商標及授權文句之程式。故依上揭說明，即應該當刑法第二百二十條第
    二項之準文書。本件被告將仿冒光碟片交付予不特定人，藉由機器或電腦之處理
    ，顯現前開準文書，足生損害於日商西雅、新力公司，應屬行使偽造準私文書之
    行為，亦足認定。
(3)、又附表一、遊戲軟體仿品光碟名稱欄內「PANZER DRAGOONIIZWEI」等電腦遊戲軟
    體係西雅、新力、思奎爾、卡波光、可樂美公司等於創作完成後，在日本與臺灣
    同步發行，有上開著作之首次發行日一覽表、進口報單、進貨單、出貨單、銷貨
    明細、發票等影本在卷可考，在我國得享有著作權之保護；另附表一任天堂公司
    卡匣部分「口袋怪獸金銀」等之遊戲軟體，為任天堂公司取得著作財產權之電腦
    程式著作，亦有告訴人提出之著作權明細表、內政部著作權執照、首次發行資料
    影本在卷可憑。綜上所述，本件事證明確，被告犯行堪以認定。
二、按刑法上所謂常業犯，係指反覆以同種類之行為為目的之社會活動之職業性犯罪
    而言，亦即恃犯罪所得以維生，至犯罪時間長短、所得多寡、是否恃此為唯一謀
    生職業，均非所問。本件被告以經營販售各類電視遊樂器主機、週邊設備、光碟
    片及卡匣為業，查扣之盜版光碟數量達九千餘片，種類亦多，被告重覆販賣，其
    行為具有反覆實施性，應係以此收入維生。核被告所為，係違反著作權法第八十
    七條第二款明知侵害他人著作權之物，意圖營利而交付之侵害著作權罪，並以之
    為常業，應依同法第九十四條常業犯論處，及犯商標法第六十三條之販賣仿冒商
    標商品罪、刑法第二百十六條、第二百十條、第二百二十條第二項之行使偽造準
    私文書罪。被告先後多次販賣遊戲光碟而違反商標法及行使偽造準私文書之犯行
    ，均時間緊接，犯罪構成要件相同，顯均基於概括犯意為之，應分別依連續犯之
    規定以一罪論，並均加重其刑。被告以一常業販賣盜版遊戲光碟之行為，而觸犯
    上開三罪名，為想像競合犯，應依刑法第五十五條規定，從情節較重之以販賣盜
    版遊戲光碟、卡匣為常業罪處斷。爰審酌被告並無前科犯行，素行良好，其犯罪
    之動機、目的、手段、生活狀況、智識程度、犯罪所生之損害、查獲販賣盜版品
    之數量、販賣非法重製之著作物對著作權人利益影響甚巨，並傷及國內對智慧財
    產保護之形象，惟其犯後尚能坦承犯行，態度尚佳等一切情狀，量處如主文所示
    之刑。又被告前未曾受有期徒刑以上刑之宣告，有臺灣臺中地方法院檢察署刑案
    資料查註紀錄表及臺灣高等法院被告全國前案紀錄表在卷可按，其因一時失慮，
    致罹刑章，經此教訓，當知所警惕，應無再犯之虞，本院認對被告所宣告之刑，
    以暫不執行為適當，爰併宣告緩刑四年，以啟自新。扣案之盜版遊戲光碟九千五
    百二十片及卡匣四百二十三個，係被告觸犯商標法第六十三條之罪所販賣之商品
    ，應依商標法第六十四條之規定宣告沒收；另目錄一箱為被告所有，係供本件犯
    罪所用之物，應依刑法第三十八條第一項第二款之規定，併予宣告沒收。
據上論斷，應依刑事訴訟法第二百九十九條第一項前段，商標法第六十三條、第六十
四條，著作權法第九十四條，刑法第十一條前段、第二百十條、二百二十條第二項、
第二百十六條、第五十五條、第七十四條第一款、第三十八條第一項第二款，判決如
主文。
中      華      民      國        九十      年     六     月    二十九  日
              臺灣臺中地方法院刑事第三庭
                                        法  官  黃  峻  隆
右正本證明與原本無異。
如不服本判決，應於判決送達後十日內向本院提出上訴狀，上訴於臺灣高等法院臺中
分院（須附繕本）。
                                        書記官
中      華      民      國        九十      年      七    月      二    日
附錄本判決論罪科刑之法條：
著作權法第九十四條：
以犯第九十一條、第九十二條或第九十三條之罪為常業者，處一年以上七年以下有期
徒刑，得併科新台幣四十五萬元以下罰金。
著作權法第九十三條第三款有左列情形之一者，處二年以下有期徒刑，得併科新臺幣
十萬元以下罰金：
三、以第八十七條各款方法之一侵害他人之著作權者。
著作權法第八十七條第二款
有下列情形之一者，除本法另有規定外，視為侵害著作權或製版權：
二、明知為侵害著作權或製版權之物而散布或意圖散布而陳列或持有或意圖營利而交
    付者。
商標法第六十三條：
明知為前條商品而販賣、意圖販賣而陳列、輸出或輸入者，處一年以下有期徒刑、拘
役或科或併科新台幣五萬元以下罰金。
刑法第二百十六條
行使第二百十條至第二百十五條之文書者，依偽造、變造文書或登載不實事項或使登
載不實事項之規定處斷。
刑法第二百十條
偽造、變造私文書，足以生損害於公眾或他人者，處五年以下有期徒刑。
中華民國刑法第二百二十條
在紙上或物品上之文字、符號、圖畫、照像，依習慣或特約，足以為表示
其用意之證明者，關於本章及本章以外各罪，以文書論。
錄音、錄影或電磁紀錄，藉機器或電腦之處理所顯示之聲音、影像或符號
，足以為表示其用意之證明者，亦同。
稱電磁紀錄，指以電子、磁性或其他無法以人之知覺直接認識之方式所製
成之紀錄，而供電腦處理之用者。


司法院資訊處製作；財團法人民間司法改革基金會備份。
